最高法院刑事判決　　　　　　九十四年度台上字第七０五０號
　　上　訴　人　台灣高等法院高雄分院檢察署檢察官
　　被　　　告　乙○○
　　　　　　　　　　　　弄9之.
　　　　　　　　丙○○
　　　　　　　　　　　　弄9之.
　　　　　　　　甲○○
　　　　　　　　　　　　號5樓.
　　　　　　　　　　　　號6樓.
　　上 列一 人
　　選任辯護人　李文禎律師
　　　　　　　　黃如流律師
上列上訴人因被告等違反毒品危害防制條例案件，不服台灣高等
法院高雄分院中華民國九十四年三月三十日第二審更審判決（九
十三年度上更(一)字第一五一號，起訴案號：台灣高雄地方法院檢
察署九十年度偵字第一四一九六、一五五六一號），提起上訴，
本院判決如下：
    主  文
原判決關於丙○○、乙○○部分撤銷，發回台灣高等法院高雄分
院。
其他上訴駁回。
    理  由
一撤銷發回部分：
本件原判決以公訴意旨略以：被告乙○○、丙○○係兄弟關係，
丙○○與被告甲○○均受僱於賴松輝（另案通緝中）在越南之成
衣工廠擔任高級幹部之職務，月薪新台幣（下同）十萬元，賴松
輝與友人蕭嵩寶基於走私毒品之概括犯意，與乙○○、丙○○、
甲○○基於犯意之聯絡，自民國九十年七月十二日至二十五日止
（即七月十二日、十七日、二十二日、二十五日），賴松輝將夾
藏毒品海洛因之黑鞋交付乙○○、丙○○、甲○○等人，均共計
五次，每次新台幣二萬五千元之代價，自越南搭乘飛機入境台灣
桃園中正國際機場，以踩鞋之方式（即鞋子鞋底挖空，將海洛因
夾藏於挖空之鞋底空間內），每人每次夾帶八百五十公克之海洛
因，闖關成功後，旋即依約將前開夾藏毒品海洛因之黑皮鞋，交
付在中正機場入境長廊內等候之蕭嵩寶，乙○○、丙○○、甲○
○等人，入出境台灣與越南之機票費用均由賴松輝支付（機票費
用亦由乙○○先行墊付），嗣賴松輝託甲○○以電匯之方式於九
十年七月二十七日，由甲○○匯入新台幣六十萬元（二十五萬元
係運毒之代價，另三十五萬元係償還賴松輝欠乙○○之另筆債務
）入乙○○之帳戶。九十年七月二十七日乙○○確認前開款項已
匯入自己之帳戶，復夥同孫寶慶（已經判處無罪確定）、鄭定鵬
（已經判處無罪確定）等人，前往越南出遊，賴松輝基於前開走
私毒品之犯意，於九十年七月三十日，將已夾藏妥善之第一級毒
品海洛因之黑色皮鞋，在越南成衣工廠託由女工「小怡」前往丙
○○越南之住處交付丙○○，丙○○再將前開已夾藏妥善之第一
級毒品海洛因之黑色皮鞋，交由知情之乙○○、孫寶慶、鄭定鵬
等人，乙○○、孫寶慶、鄭定鵬等人穿著該黑皮鞋，搭乘越太航
空公司ＶＮ／九二六號班機，於九十年七月三十日二十一時四十
分許，入境高雄國際機場，於航空警察局高雄分局會同海關人員
，於海關檢查室，察覺孫寶慶神色緊張，旋於孫寶慶所穿之黑色
皮鞋內起獲第一級毒品海洛因二包（共計毛重八七三公克），並
於孫寶慶之指認下，將在入境大廳等候亦穿著該同款黑色皮鞋夾
藏毒品同行之乙○○、鄭定鵬帶同到案，乙○○、鄭定鵬二人因
該同款黑色皮鞋不合尺寸，立刻脫下，由乙○○交付乙○○之父
劉吉雄，帶回高雄縣岡山鎮○○路十巷二十五弄九之十九號之住
處，嗣於乙○○之同意下，前往高雄縣岡山鎮○○路十巷二十五
弄九之十九號之住處，在乙○○所穿著之皮鞋夾層內起獲第一級
毒品海洛因二包（毛重八五五公克）、鄭定鵬所穿著之皮鞋夾層
內起獲第一級毒品海洛因二包（毛重八五四公克）等情。因認被
告乙○○、丙○○涉共犯毒品危害防制條例第四條第一項之運輸
第一級毒品及懲治走私條例第二條第一項之私運管制物品進口罪
嫌。惟經審理結果，不能證明乙○○、丙○○犯罪，因而撤銷第
一審關於彼二人科刑之判決，改判諭知乙○○、丙○○均無罪，
固非無見。
惟查(一)、證據雖已調查，而其內容尚未完全明瞭者，即與未經調
查無異，如遽行判決，仍屬應於審判期日調查之證據未予調查。
原判決以被告丙○○辯稱：賴松輝於九十年七月間告知其在柬埔
寨出售木材賺得很多美金，想要帶回台灣，因越南當地有美金管
制，故委託伊等幫忙藏美金的鞋子穿回來，每雙約可裝七萬元美
金，因之前賴松輝有欠伊兄弟約二千萬元債務，賴松輝並說只要
幫其帶美金回來，就有錢可以還伊等，因鞋子是一體成型，從外
觀看不出來，確實不知道鞋子內夾藏海洛因。乙○○辯稱：因賴
松輝一直聲稱在越南美金有管制，無法匯回台灣，要伊等幫忙帶
回來後，就有錢可以還伊等，確實不知道皮鞋內藏有海洛因各等
語，為可採信，而為彼二人無罪判決理由之一（原判決理由四、
五、(六)）。微論上述所謂賴松輝欠彼兄弟二人約二千萬元債務，
究竟有何證據足以證之，原判決未詳予調查說明，且依原判決所
載，賴松輝與丙○○、乙○○人均在越南，丙○○尚受僱於賴松
輝之成衣工廠，茍賴松輝有積欠丙○○約二千萬元債務，其又有
大量美金可供還債，何以不在越南直接償還丙○○兄弟，而如此
大費周章將美金以「踩鞋」方式託人帶回台灣再清償，亦存有疑
竇。又如丙○○所言，每雙約可裝七萬元美金，但究竟其所裝之
美鈔每張之面額為若干？是否如阮氏鳳盛所看到的一百元面額之
美鈔（原判決理由五、(八)）？如是，以扣案之一體成型黑色皮鞋
一雙是否可能夾藏七萬元美金，亦有欠明瞭。原判決對此判斷該
二被告辯解是否可信之資料，未詳予調查說明，或調取扣案之皮
鞋勘驗，遽為判決，尚嫌速斷。又原判決引用證人武鴻恩證稱：
「（賴松輝既然有錢，直接還給丙○○就好，為何還要將錢帶回
台灣？）因為在柬埔寨那裡投資有很多股東，所以投資所得先拿
回台灣分給股東，有餘再拿回越南。」等語（原判決理由五、(七)
），作為判決之基礎。然上開證言，與丙○○兄弟所辯將美金帶
回台灣，就有錢可還彼等之情節，相互齟齬，原判決未說明取捨
情形，併採為判決基礎，亦有未洽。(二)、原判決引證人侯佩儀於
第一審法院證稱：「賴松輝交給我時，他交代我要小心，說裏面
有美金，要我交給丙○○本人，…我因好奇有稍微撥開看一下，
發現裏面是鞋子，…我不知道下面是否有美金，…我對丙○○說
賴松輝要我將這包東西交給你，他沒說什麼，提著這包東西就進
去了。」於原審證稱：「丙○○被關之前，賴松輝有要我拿東西
給他，…他（賴松輝）交了一包東西給我，說是美金，我好奇打
開來看，看到鞋子，…我不知道丙○○是否知道鞋子裡面有無藏
什麼東西。」等語。而謂：侯佩儀係交付系爭鞋子給丙○○之人
，既證稱當初賴松輝委託其將鞋子交給丙○○時亦稱係美金，丙
○○、乙○○因此誤認皮鞋內夾藏美金，不無可能。因認侯佩儀
上開證言得作為彼二被告有利之認定（原判決理由五、(四)）。然
稽諸上開證言內容，賴松輝是否僅對侯佩儀說裏面有美金？侯佩
儀是否有告訴丙○○裏面有美金？丙○○、乙○○憑何而誤認所
交付之物內有美金？均有欠明瞭。原判決對此未詳予調查釐清，
剖析明白，遽為上開論斷，自有可議。(三)、原判決以共同被告孫
寶慶、鄭定鵬既經原審法院前審認定不知情而為無罪判決確定，
自難對丙○○、乙○○二人為不同之認定，而為彼二人無罪判決
理由之一。然原審法院前審係以孫寶慶與被告丙○○、乙○○及
在逃共犯賴松輝、蕭嵩寶等人原不認識，係因丙○○邀不知情之
盧榮利赴越南遊玩，盧榮利再邀孫寶慶同遊，鄭定鵬則係受乙○
○之邀約出遊越南，均因偶然接受招待而前往越南，並因丙○○
、乙○○一再告知鞋內夾藏美金，才受託幫忙攜帶美金入境，於
入境當日中午始接觸皮鞋，並依丙○○之要求試穿皮鞋後與乙○
○搭機返國，並未曾與賴松輝、蕭嵩寶接觸，因認彼二人不知情
，無運輸毒品之故意，而為無罪判決之理由。與起訴意旨所載丙
○○、乙○○與賴松輝等熟識，丙○○且受其僱用，二人均多次
往來越南並受託攜帶物品入境及彼二人所分擔之行為等情節，是
否相同，原判決對此未詳予研求審酌，遽為上開論斷，亦嫌理由
欠備。檢察官提起上訴，指摘原判決關於丙○○、乙○○部分不
當，非無理由。惟原判決上訴之違背法令影響於事實之確定，本
院無可據以為裁判，仍應將原判決關於丙○○、乙○○部分撤銷
，發回原審法院更為審判。
二上訴駁回部分：
按刑事訴訟法第三百七十七條規定，上訴於第三審法院，非以判
決違背法令為理由，不得為之。是提起第三審上訴，應以原判決
違背法令為理由，係屬法定要件。如果上訴理由狀並未依據卷內
訴訟資料，具體指摘原判決不適用何種法則或如何適用不當，或
所指摘原判決違法情事，顯與法律規定得為第三審上訴理由之違
法情形，不相適合時，均應認其上訴為違背法律上之程式，予以
駁回。檢察官對被告甲○○部分之上訴意旨略稱：原判決記載：
被告甲○○否認犯行，辯稱：伊只是受賴松輝委託匯款給乙○○
，不知匯款用途，知道乙○○曾向賴松輝索債，以為所匯之款是
為還乙○○之用等語。依其所述其所匯之全部款項，本係賴松輝
要匯給乙○○，其中並無要分給甲○○。乃原判決為甲○○無罪
判決理由則謂：…否則甲○○如知悉該匯款之款項之中，有部分
係作為「踩鞋」之代價，而甲○○卻從未收取代價，賴松輝豈不
曝露差別待遇，甲○○又豈有同意為其匯款給乙○○之理等語。
而臆測該匯款之一部，屬甲○○所得，此與甲○○所辯顯有不符
，非無證據上理由矛盾。況原判決既認定甲○○係受僱於賴松輝
，僅受命行事，但又以上開匯款中有部分為其所得，若未收取任
何代價，即不致匯款給乙○○，前後論述不一，非無矛盾等語。
惟查原判決以公訴人依前揭公訴意旨所記載之事實，因認被告甲
○○涉犯毒品危害防制條例第四條第一項運輸第一級毒品、懲治
走私條例第二條第一項私運管制物品進口等罪嫌。係以甲○○供
承曾以「踩鞋」方式成功攜帶美金闖關入境，且其為賴松輝僱用
在越南成衣廠之廠長，曾於九十年七月二十七日受賴松輝之託將
乙○○、孫寶慶等六人之機票、食宿費及酬勞二十五萬元，連同
賴松輝償還乙○○之三十五萬元，匯予乙○○備用，甲○○應有
足夠時間知悉鞋內裝何物等，為其論據。然訊據被告甲○○堅決
否認運輸毒品之犯行，辯稱：前曾受賴松輝之託攜帶美金返台，
不知黑皮鞋內是否夾藏毒品，代為匯款給乙○○並不知其用途，
以為是還債，九十年七月三十日並未至丙○○住處，亦未經手黑
色皮鞋，也不知當天乙○○等運輸毒品之事等語。查依卷附甲○
○之入出境查詢報表，其固有於九十年七月十二日、十七日、二
十二日、二十五日入境之資料，但其當時所穿著之皮鞋並未查扣
，甲○○已否認鞋內夾藏有海洛因，亦查無證據證明各該皮鞋藏
有海洛因，自不能以嗣於同年月三十日在乙○○等三人穿著之皮
鞋內夾藏有海洛因，即臆測推斷甲○○前所穿著之皮鞋亦夾藏海
洛因攜帶入境。甲○○雖供稱其往返台灣、越南之機票由賴松輝
支付等情，但甲○○為賴松輝僱用在越南擔任成衣廠之廠長，為
其支付機票錢亦不違常情，且海洛因價值昂貴，私運進口獲利甚
大，刑責甚重，甲○○擔任廠長，月薪達七萬元，衡情當不致因
區區機票錢而甘冒重典，自亦不能因賴松輝為其支付機票錢而認
定其有為賴松輝運輸海洛因之犯行。次查九十年七月三十日以踩
鞋方式運輸毒品入境被查獲之人為乙○○、孫寶慶、鄭定鵬，甲
○○並未參與。而扣案之皮鞋依證人侯佩儀於第一審證稱：「當
日（九十年七月三十日）大概是在上午十時多十一時左右，賴松
輝在公司交給我的，當時是用塑膠袋裝著裡面有一層類似土黃色
的包著，賴松輝交給我時，他交代我要小心，說裏面有美金，要
我交給丙○○本人，當時甲○○也在場，…我將東西交給丙○○
之後回到公司，只有甲○○在，我就跟甲○○說我回來了，甲○
○沒有再跟我說些什麼。」等語。亦難認甲○○知悉鞋內夾藏海
洛因或參與其事。甲○○雖於乙○○等前往越南之前受賴松輝之
託匯六十萬元至乙○○之帳戶，但其一再辯稱：不知該款之用途
，以為是還債之用等語。按諸甲○○係賴松輝僱用之廠長，雇主
要其匯款未必告知用途，其亦不致追問緣由，是其所辯不知其用
途，並無違背常情。否則，甲○○如知悉該匯款之中，有部分係
作為「踩鞋」之代價，而其（前所為）卻從未收取任何代價，賴
松輝豈不曝露差別待遇，甲○○又豈有同意為其匯款之理。因認
尚查無證據證明甲○○知悉該匯款之用途，自不能憑此而認甲○
○有與丙○○、乙○○、賴松輝等共犯該次運輸海洛因之犯行。
此外，又查無證據證明甲○○有起訴書所指之運輸第一級毒品及
私運管制物品進口之犯行，因而維持第一審關於諭知甲○○無罪
之判決，駁回此部分檢察官在第二審之上訴，已詳予說明其證據
之取捨及論斷之基礎。所為論述，均有卷存資料可資覆按，從形
式上觀察，並無所謂違背法令之情形。按上訴意旨所引原判決之
論述，乃在說明甲○○並不知賴松輝託其匯款六十萬元給乙○○
之真正原因及目的，倘賴松輝有告知其用途或其知悉其中有部分
款項係供乙○○「踩鞋」之代價，而其前也曾替賴松輝「踩鞋」
並未獲得任何代價，賴松輝豈不自曝存有差別待遇，甲○○豈會
同意為其付款，以印證甲○○之辯解為可信。並未敘述該匯款有
部分歸甲○○所得，其間難謂有上訴意旨所指矛盾之情形。此外
，檢察官此部分上訴意旨又未依據卷內資料具體指摘原判決有何
違背法令之情形，難認合乎上訴第三審之法律程式，應予駁回。
據上論結，應依刑事訴訟法第三百九十七條、第四百零一條、第
三百九十五條前段，判決如主文。
中　　華　　民　　國　九十四　年 　十二 　月 　十五 　日
                      最高法院刑事第一庭
                          審判長法官  董　明　霈
                                法官  林　茂　雄
                                法官  張　祺　祥
                                法官  呂　永　福
                                法官  洪　佳　濱
      本件正本證明與原本無異
                                      書  記  官
中　　華　　民　　國　九十四　年 　十二 　月　二十一　日
                                                      Y
